臺灣高等法院民事裁定
110年度抗字第872號
抗  告  人  劉妹姝  

上列抗告人因與相對人吳永滄間聲請假處分事件，對於中華民國
110年7月13日臺灣新北地方法院110年度全字第81號裁定，提起
抗告，本院裁定如下：
    主  文
原裁定廢棄。
抗告人以新臺幣貳佰伍拾貳萬元為相對人供擔保後，相對人就元
大證券股份有限公司中和分公司帳號000000-0號股票集保帳戶中
之股票，不得為買賣、移轉及其他一切處分行為。
聲請及抗告訴訟費用由相對人負擔。
    理  由
一、抗告法院關於假處分為裁定前，應使債權人及債務人有陳述
    意見之機會，此觀民事訴訟法第533條準用第528條第2項規
    定固明。惟假處分為保全程序，目的在防止債務人脫產規避
    終局執行，故法院審理假處分事件時，自應顧及其隱密性，
    以保全債權人之強制執行，此參諸強制執行法第132條第1項
    規定假處分之執行應於裁定送達債務人之同時或送達前為之
    益明。故倘債權人關於假處分聲請之隱密性仍應予維持時，
    即無庸使債務人有陳述意見之機會。查抗告人向原法院聲請
    假處分，原法院以110年度全字第81號裁定（下稱原裁定）
    駁回其聲請，抗告人提起抗告，故本件假處分尚未裁准並執
    行，為顧及抗告人聲請假處分之隱密性，爰不使相對人吳永
    滄陳述意見，合先敘明。
二、聲請及抗告意旨略以：伊為相對人之母，於民國89年6月28
    日以相對人名義，於世華聯合商業銀行雙和分行開設帳戶，
    作為伊買賣交割股票帳戶；另以相對人名義開設元大證券股
    份有限公司中和分公司帳號000000-0號帳戶，作為股票集保
    帳戶（下稱系爭帳戶）。伊於109年12月19日要求相對人返
    還系爭帳戶中股票遭拒，乃訴請相對人返還（即原法院110
    年度板司調字第111號返還所有物事件，下稱本案訴訟）。
    詎伊於110年6月4日向股務代理商詢問系爭帳戶中剩餘股數
    時，始知相對人已將該帳戶中之「佳世達」、「兆豐」、「
    台化」、「合作金庫」等4檔股票（以下合稱佳世達等股票
    ）出售至零。伊日後有不能強制執行之虞，自有聲請假處分
    之必要。爰依民事訴訟法第532條（抗告人誤載為第533條）
    規定，陳明願供擔保，聲請假處分，禁止相對人就系爭帳戶
    中之股票為買賣、移轉及其他一切處分行為。原裁定駁回伊
    之聲請，容有違誤，應予廢棄，改裁定准許上開假處分等語
    。
三、債權人就金錢請求以外之請求，欲保全強制執行者，得聲請
    假處分。請求及假處分之原因，應釋明之，釋明如有不足，
    而債權人陳明願供擔保或法院認為適當者，法院得定相當之
    擔保，命供擔保後為假處分，此觀民事訴訟法第532條第1項
    、第533條準用第526條第1項、第2項規定甚明。而所謂假處
    分之原因者，揆之同法第532條第2項規定，係指因請求標的
    之現狀變更，有日後不能強制執行，或甚難執行之虞。又所
    謂釋明者，係使法院就某事實之存否，得到大致為正當之心
    證為已足。故債權人就請求及假處分之原因，依法有釋明之
    義務。債權人就請求或假處分之原因全未釋明時，固不得以
    供擔保代之；惟如已釋明，僅係釋明不足，法院自得命債權
    人供擔保後為假處分。
四、查抗告人主張系爭帳戶中之股票為其所有，已依民法第767
    條第1項前段規定對相對人提起本案訴訟等情，業據提出民
    事起訴狀節本、LINE簡訊對話紀錄、系爭帳戶、抗告人郵局
    帳戶、抗告人國泰世華商業銀行帳戶之交易明細、相對人郵
    局帳戶、相對人國泰世華商業銀行帳戶之存摺封面為憑（見
    原法院110年度全字第3號卷〈下稱全字卷〉第15至23頁、本院
    卷第19至63頁），並有本案訴訟影卷可參，堪認抗告人已釋
    明本件請求之原因。次就假處分之原因，抗告人提出之系爭
    帳戶105年1月1日至106年12月29日「客戶歷史交易明細表」
    （即抗證一，見本院卷第19頁），並無關於佳世達等股票之
    記載，雖無從釋明其所稱相對人業將系爭帳戶中之佳世達等
    股票全部售出之事實。惟觀之抗告人提出之系爭帳戶107年1
    月1日至109年5月18日「客戶交易明細表」（即抗證二，見
    本院卷第21至22頁），確載明系爭帳戶之客戶名稱為相對人
    ，可認相對人為系爭帳戶名義所有人，處於隨時可出售、處
    分系爭帳戶中股票之狀態，而致請求標的之現狀變更，自可
    認抗告人就其有日後不能強制執行或甚難執行之虞之假處分
    原因亦有釋明。抗告人並就請求及假處分原因釋明不足部分
    ，陳明願供擔保以補足之，其聲請裁定假處分，禁止相對人
    處分系爭帳戶中之股票，自屬有據。
五、法院定擔保金額而為准許假處分之裁定者，該項擔保係備供
    債務人因假處分所受損害之賠償，其數額應依標的物受假處
    分後，債務人不能利用或處分該標的物所受之損害額，或因
    供擔保所受之損害額定之，非以標的物之價值為依據。參諸
    抗告人於本案訴訟請求相對人返還系爭帳戶中之股票，並表
    明訴訟標的價額為新臺幣（下同）1,162萬9,839元（見全字
    卷第15頁、外放原法院110年度板司調字第111號影卷第15頁
    ），應可認係相對人處分系爭帳戶股票可得之經濟利益。且
    依一般社會通念，使用金錢之對價即為利息，故相對人出售
    、處分系爭帳戶中之股票可得上開利益，如因本件假處分致
    延後取得，將損失假處分期間利用該筆金額所能取得之利息
    。而依民法第233條第1項前段、第203條規定，遲延之債務
    ，以支付金錢為標的者，債權人得請求依法定利率計算之遲
    延利息；應付利息之債務，其利率未經約定，亦無法律可據
    者，週年利率為5％。此項遲延利息之本質，屬於法定損害賠
    償，應得據為金錢債權遲延受償所可能發生損害之賠償標準
    。又抗告人提起本案訴訟，訴訟標的價額逾150萬元，屬得
    上訴第三審法院，依司法院所訂各級法院辦案期限實施要點
    之規定，第一、二、三審通常程序辦案期限依序為1年4月、
    2年、1年，合計4年4月，以上開金額按法定遲延利息年息5％
    計算，預估在本案訴訟確定前，相對人可能遭受之損害約為
    251萬9,798元【計算式：11,629,839×5％×（4＋4/12）＝2,519
    ,798，元以下四捨五入】，故本院認為抗告人所提供之擔保
    金額應以252萬元為適當。
六、綜上所述，抗告人依民事訴訟法第532條第1項規定，聲請供
    擔保後，禁止相對人就系爭帳戶中之股票買賣、移轉及其他
    一切處分行為，洵屬有據，爰酌定上開擔保金額予以准許。
    原裁定駁回抗告人之聲請，容有未洽。抗告意旨指摘原裁定
    不當，聲明廢棄，為有理由。爰裁定如主文。
中　　華　　民　　國　 110  　年　　8 　　月　　10　　日
                  民事第十八庭 
                        審判長法  官  黃明發
                              法  官  周美雲
                              法  官  賴彥魁
正本係照原本作成。
本裁定除以適用法規顯有錯誤為理由外，不得再抗告。如提起再
抗告，應於收受送達後10日內委任律師為代理人向本院提出再抗
告狀。並繳納再抗告費新臺幣1,000元。
中　　華　　民　　國　 110  　年　　8　　 月　　10　　日
                              書記官  高瑞君